最高法院刑事判決                                八十八年度台上字第七○六號
    上  訴  人  甲○○
右上訴人因違反毒品危害防制條例案件，不服台灣高等法院台南分院中華民國八十七
年十一月十九日第二審判決（八十七年度上訴字第一四五九號，起訴案號：台灣嘉義
地方法院檢察署八十七年度偵字第三七號），提起上訴，本院判決如左：
    主  文
原判決撤銷，發回台灣高等法院台南分院。
    理  由
本件原判決認定上訴人甲○○基於意圖營利之概括犯意於（一）民國八十六年十一月
二十一日下午，在彰化縣員林鎮與社頭鄉交界附近地下道出口，販賣毒品海洛因給郭
國書，一次一包，價格新台幣（下同）三千元。（二）自八十六年十一月初某日起至
同年十二月上旬某日止，連續在彰化縣社頭鄉○○村○○路○段二三一號住處、嘉義
市○○路附近販賣毒品海洛因予蔡坤榮二次，一次三千元、一次五千元。（三）八十
六年十一月中旬，同年十二月二日二十時許，連續在嘉義縣竹崎鄉○○路五十三號電
動玩具店內、彰化縣社頭鄉○○村○○路○段二三一號住處，販賣毒品海洛因予張明
吉二次，每次一包，價格分別為三千元、二千元。（四）八十六年十一月間某日、同
年十二月間某日，連續在嘉義縣竹崎鄉○○路五十三號電動玩具店內、彰化縣社頭鄉
○○村○○路○段二三一號住處，販賣毒品海洛因予黃堂皇二次，每次一包，價格分
別為一千五百元、三千元。（五）自八十六年十一月間某日起至同年十二月間某日止
，在嘉義縣竹崎鄉○○路五十三號電動玩具店內、彰化縣社頭鄉○○村○○路○段二
三一號住處，連續販賣毒品海洛因予廖金陽二次，每次一包價格三千元。（六）八十
六年十一月間某日，在嘉義縣竹崎鄉○○路五十三號電動玩具店內，販賣毒品海洛因
予劉東季一次，價格一千元。（七）自八十六年十一月間某日起至同年十二月間某日
止，連續在彰化縣員林鎮往社頭鄉○地○道出口附近，販賣毒品海洛因予林文字二次
，每次價格三千元。嗣於八十七年一月三十日十時十分許，在嘉義市○○路與永福一
街路口經警查獲，並扣得其販賣毒品海洛因予蔡坤榮之所得二千元。合計上訴人販賣
毒品所得為三萬三千五百元（含扣案之二千元）等情，因而撤銷第一審判決，改判仍
論處上訴人連續販賣毒品罪刑，固非無見。
惟查(一)有罪之判決書，應記載認定犯罪事實所憑之證據及其認定之理由，刑事訴訟法
第三百十條第一款定有明文，而認定事實所憑之證據，須確實存在，就該卷宗內不難
考見者，始克當之，倘判決書內所記載之證據，與卷內筆錄或證物之內容不相適合，
則其判決之根據，實際上並不存在，自屬採證違法。原判決依憑上訴人於原審審理時
之自白認定上訴人各販賣毒品海洛因二次予廖金陽、黃堂皇。惟上訴人於原審審理時
供稱「忘了（賣幾次予黃堂皇）」、「賣一次或二次忘了（按指賣予廖金陽）」；於
原審調查時供稱「廖金陽部分是他向蔡坤榮買的，我也曾替他買過」（見原審卷第三
十五頁、第五十二頁）。上訴人於原審審理時並未自白「各販賣毒品海洛因二次予廖
金陽、黃堂皇」等情，原判決所採之證據與卷內筆錄不相符合，判決已失所依據，自
屬採證違背法令。(二)原判決理由引用證人廖金陽、黃堂皇、劉東季於警局或偵查中之
證述認定上訴人曾販賣毒品海洛因予此三人。惟查卷內資料，證人劉東季僅於偵查中
到庭，並未供證向上訴人購買海洛因（見偵字第八一二二號卷第四十三、四十四頁）
；又卷內資料並無任何證人廖金陽、黃堂皇於警局或偵查中之筆錄。原判決此部分，
亦違背法令。(三)原判決依證人郭國書之證述，認定上訴人販賣毒品海洛因一次予郭某
，惟郭某於警局及偵查中除證稱於八十六年十一月二十一日下午，在員林鎮，向上訴
人買一次外，另證述於八十六年十二月九日或十日二十一時，在嘉義縣竹崎鄉○○路
向上訴人買一次，共買二次，每次各一包，每包三千元等情，上訴人於偵查中亦承認
此事（見嘉警刑機字第一七四三四號警局卷第四頁、偵字第七四一號卷第十三頁、第
十六頁背面），原判決引用之證據與卷內資料不符。再原判決引用證人蔡坤榮於警局
及偵查中之證述認定上訴人販賣毒品海洛因二次予蔡某，惟蔡某於警局及偵查中係證
述自八十六年四月（或稱自同年十月）起至同年十二月初止每隔三、五日（或二至四
日）向上訴人購買海洛因一次（見偵字第八一二二號卷第七、十九頁、偵字第七四一
號卷第十、十一頁、嘉警刑經字第一七四九一號警局卷第六頁）。原判決認定僅二次
，引用之證據與卷內資料亦不符。類此情形，尚有如證人林文字於偵查中證述僅於八
十六年十月初，向上訴人買一次海洛因（見偵字第一一三七號卷第二十頁），原判決
認定二次；證人張明吉於警局未曾承認八十六年十二月二日向上訴人購買海洛因（原
承認八十六年十二月五日又買，但嗣又否認。見偵字第一一三七號卷第二十一頁、偵
字第七四一號卷第七頁、嘉竹警刑字第八四○號警局卷第六頁），原判決認定上訴人
於上揭日期販賣毒品予張明吉。均與卷內資料不符。以上或係上訴意旨所指摘，或為
本院得依職權調查之事項，應認原判決仍有撤銷發回更審之原因。
據上論結，應依刑事訴訟法第三百九十七條、第四百零一條，判決如主文。
中      華      民      國    八十八    年      二      月     十一     日
                              最高法院刑事第四庭
                                  審判長法官  陳  錫  奎
                                        法官  洪  清  江
                                        法官  吳  昆  仁
                                        法官  李  伯  道
                                        法官  邵  燕  玲
      右正本證明與原本無異
                                              書  記  官
中      華      民      國    八十八    年      二      月    二十三    日
